臺灣新北地方法院刑事判決
111年度審訴字第1150號
公  訴  人  臺灣新北地方檢察署檢察官
被      告  徐皓翔


            劉耿宏


            藍  鋒


            黃凱駿



上列被告因妨害秩序案件，經檢察官提起公訴（111年度偵字第2
5400號），被告於準備程序進行中就被訴事實為有罪之陳述，經
告以簡式審判程序之旨，並聽取當事人之意見後，本院合議庭裁
定由受命法官獨任進行簡式審判程序並判決如下：
    主  文
乙○○、丁○○、戊○、丙○○犯意圖供行使之用而攜帶兇器在公眾得
出入之場所聚集三人以上下手實施強暴罪，均處有期徒刑陸月，
如易科罰金，各以新臺幣壹仟元折算壹日。
    事實及理由
一、本件犯罪事實及證據，除證據部分另補充「被告乙○○、丁○○
    、戊○、丙○○於本院準備程序及審理中之自白」外，其餘均
    引用如附件起訴書之記載。
二、論罪科刑： 
㈠、按共犯在學理上，有「任意共犯」與「必要共犯」之分，前
    者指一般原得由一人單獨完成犯罪而由二人以上共同實施之
    情形，當然有刑法總則共犯規定之適用；後者係指須有二人
    以上之參與實施始能成立之犯罪而言。且「必要共犯」依犯
    罪之性質，尚可分為「聚合犯」與「對向犯」，其二人以上
    朝同一目標共同參與犯罪之實施者，謂之「聚合犯」，如刑
    法分則之聚眾施強暴脅迫罪、參與犯罪結社罪、輪姦罪等是
    ，因其本質上即屬共同正犯，故除法律依其首謀、下手實施
    或在場助勢等參與犯罪程度之不同，而異其刑罰之規定時，
    各參與不同程度犯罪行為者之間，不能適用刑法總則共犯之
    規定外，其餘均應引用刑法第28條共同正犯之規定（最高法
    院81年度台非字第233號判決意旨參照）。是以，刑法第150
    條第1項所規定之「首謀」、「下手實施」、「在場助勢」
    此3種參與犯罪程度不同之態樣，彼此間並無成立共同正犯
    之餘地，然依上開實務見解及刑法第150條第2項規定，並無
    將加重條件排除在共同正犯之外之意，從而，倘若聚集三人
    以上在公共場所或公眾得出入之場所施暴時，無論係「首謀
    」、「下手實施」或「在場助勢」中之何者攜帶兇器或其他
    危險物品，均可能因相互利用兇器或其他危險物品，造成破
    壞公共秩序之危險程度提高，均應認該當於加重條件，而被
    告等在公眾得出入之場所分持棍棒砸毀店內之物品，上開棍
    棒顯然質地堅硬，為客觀上具有危險性，足以對人之生命、
    身體、安全構成威脅之兇器，被告等均有認識到攜帶兇器到
    場之事實，自應認已符合刑法第150條第2項第1款之加重條
    件。　　
㈡、核被告乙○○、丁○○、戊○、丙○○所為，均係刑法第150條第2項
    第1款、第1項後段意圖供行使之用而攜帶兇器在公眾得出入
    之場所聚集三人以上下手實施強暴罪。至起訴書僅認被告等
    均係犯刑法第150第1項後段之在公共場所聚集三人以上下手
    實施強暴罪，尚有未洽，惟起訴事實業已明確記載被告等持
    棍棒下手實施強暴行為，且經本院當庭告知被告等上開罪名
    ，無礙被告攻擊防禦權利之行使，爰均依刑事訴訟法第300
    條之規定變更起訴法條予以審理。
㈢、被告等就本案犯行，有犯意聯絡及行為分擔，應論以共同正
    犯。至刑法條文有「結夥三人以上」者，其主文之記載並無
    加列「共同」之必要（最高法院79年度台上字第4231號判決
    意旨參照），是本條文以「聚集三人以上」為構成要件，應
    為相同解釋，方為適論。又因被告等攜帶兇器在公眾得出入
    之場所聚集三人以上下手實施強暴，本院審酌全案情節、被
    告等之犯罪情節、行為人涉案程度及其等行為對當時客觀環
    境、社會秩序所生危害程度，認未加重前之法定刑即足以評
    價被告等犯行，故均不依刑法第150條第2項規定加重其刑。
㈣、就被告丁○○、戊○之前科紀錄是否構成累犯一節，檢察官並未
    提出主張並具體指出證明方法，參酌最高法院刑事大法庭11
    0年度台上大字第5660號裁定意旨，本院毋庸依職權為調查
    及認定，併此敘明。　
㈤、爰以行為人之責任為基礎，審酌被告等年紀尚輕，不思理性
    解決糾紛，竟攜帶兇器在公眾得出入之場所聚集三人以上下
    手實施強暴，所為應予非難，惟考量被告等犯後坦承犯行，
    尚有悔意，且被告乙○○自陳已與被害人邱建誠達成和解、被
    害人亦均表示不提出告訴（見偵卷第16頁反面、第37頁、第
    44頁），兼衡其等犯罪之動機、目的、手段、對公共秩序所
    生危害程度，暨其等素行（見本院卷附臺灣高等法院被告前
    案紀錄表），被告乙○○之智識程度為高職畢業，從事服務業
    ，月薪新臺幣（下同）25,000元，需扶養母親及弟弟；被告
    丁○○之智識程度為高職肄業，目前無工作，無需扶養之家人
    ；被告戊○之智識程度為高職肄業，從事服務業，月薪27,00
    0元，無需扶養之人；被告丙○○之智識程度為專科肄業，職
    業為做工，月薪31,000元，需扶養太太及女兒之生活狀況（
    參本院民國111年10月27日簡式審判筆錄第6頁、同年11月24
    日簡式審判筆錄第5頁及卷附其等個人戶籍資料）等一切情
    狀，分別量處如主文所示之刑，並均諭知易科罰金之折算標
    準。
三、沒收：
    至被告等為本案犯行所用之棍棒並未扣案，前開物品又非屬
    違禁物或本院應義務沒收之物，該物品又甚易取得，價值不
    高，並不具備刑法上之重要性，故不予宣告沒收，附此敘明
    。
據上論斷，應依刑事訴訟法第273條之1第1項、第299條第1項前
段、第310條之2、第454條第2項，判決如主文。
本案經檢察官甲○○偵查起訴，由檢察官王佑瑜到庭執行公訴。
中    華    民    國   111    年    12    月    15    日
                  刑事第二十三庭  法  官  朱學瑛
上列正本證明與原本無異。
如不服本判決，應於判決送達後20日內敘明上訴理由，向本院提
出上訴狀(應附繕本)，上訴於臺灣高等法院。其未敘述上訴理由
者，應於上訴期間屆滿後20日內向本院補提理由書「切勿逕送上
級法院」。
                                  書記官  盧姿妤
中    華    民    國   111    年    12    月    15    日
附錄本案論罪科刑法條全文：
中華民國刑法第150條
在公共場所或公眾得出入之場所聚集三人以上，施強暴脅迫者，
在場助勢之人，處 1 年以下有期徒刑、拘役或 10 萬元以下罰
金；首謀及下手實施者，處 6 月以上 5 年以下有期徒刑。
犯前項之罪，而有下列情形之一者，得加重其刑至二分之一：
一、意圖供行使之用而攜帶兇器或其他危險物品犯之。
二、因而致生公眾或交通往來之危險。
　　
附件：
臺灣新北地方檢察署檢察官起訴書
                                    111年度偵字第25400號
　　被　　　告　乙○○　男　25歲（民國00年00月0日生）
　　　　　　　　　　　　住新北市○○區○○街00巷00弄0號4
　　　　　　　　　　　　樓
　　　　　　　　　　　　國民身分證統一編號：Z000000000號
　　　　　　　　丁○○　男　21歲（民國00年0月00日生）
　　　　　　　　　　　　住新北市○○區○○街00巷0弄0號4
　　　　　　　　　　　　樓
　　　　　　　　　　　　國民身分證統一編號：Z000000000號
　　　　　　　　戊○　　男　24歲（民國00年0月0日生）
　　　　　　　　　　　　住新北市○○區○○街00巷00號2樓
　　　　　　　　　　　　國民身分證統一編號：Z000000000號
　　　　　　　　丙○○　男　28歲（民國00年0月00日生）
　　　　　　　　　　　　住新北市○○區○○○路0段000巷00
　　　　　　　　　　　　弄0號
　　　　　　　　　　　　國民身分證統一編號：Z000000000號
上列被告等因妨害秩序案件，已經偵查終結，認應提起公訴，茲
將犯罪事實及證據並所犯法條分敘如下：
　　　　犯罪事實
一、乙○○前與邱建誠之友人「和尚」有債務糾紛，於民國111年1
    月17日21時許至邱建誠經營之新北市○○區○○路0段000號1樓
    之福德緣滿殯葬公司，欲與邱建誠談判債務，而在店內與邱
    建誠起口角紛爭。詎料乙○○心有未甘，而將上情告知丁○○、
    戊○、丙○○等人，其等4人即共同基於在公共場所聚集3人以
    上施強暴之犯意聯絡，於同日21時36分許，前往上址公司之
    公眾得出入之場所，分別以棍棒怒砸上址公司內之電腦、櫥
    櫃、桌椅（毀損部分，均未據告訴）等設備而後離去。嗣經
    警方獲報到場，並調閱現場監視影像而循線查獲上情。
二、案經新北市政府警察局海山分局報告偵辦。
　　　　證據並所犯法條
一、證據清單及待證事實：
編號 證據名稱 待證事實 1 被告乙○○於警詢及本署偵訊時之自白 證明被告乙○○因在上址與店家發生口角紛爭，而通知被告丁○○、戊○、丙○○等人，分別持球棒而怒砸店家之事實。 2 被告丁○○於警詢及本署偵訊時之自白  3 被告戊○於警詢及本署偵訊時之之自白  4 被告丙○○於警詢及本署偵訊時之自白  5 證人邱建誠於警詢時之證述 證明被告乙○○、丁○○、戊○、丙○○等人持球棒而怒砸店家之事實。 6 證人洪郁萍於警詢時之證述  7 監視器錄影畫面照片8張 證明被告等人分持球棒怒砸店家之事實。 
二、按刑法第150條業於109年1月15日修正公布，其修正理由略
    謂：倘3人以上，在公共場所或公眾得出入之場所聚集，進
    而實行強暴脅迫（例如：鬥毆、毀損或恐嚇等行為）者，不
    論是對於特定人或不特定人為之，已造成公眾或他人之危害
    、恐懼不安，應即該當犯罪成立之構成要件，以符保護社會
    治安之刑法功能；實務見解有認本條之妨害秩序罪，須有妨
    害秩序之故意，始與該條之罪質相符，如公然聚眾施強暴脅
    迫，其目的係在另犯他罪，並非意圖妨害秩序，除應成立其
    他相當罪名外，不能論以妨害秩序罪（最高法院31年上字第
    1513號、28年上字第3428號判例參照），然本罪重在安寧秩
    序之維持，若其聚眾施強暴脅迫之目的在犯他罪，固得依他
    罪處罰，若行為人就本罪之構成要件行為有所認識而仍為本
    罪構成要件之行為，自仍應構成本罪，予以處罰。準此，本
    件被告6人，既係在公共場所鬥毆，自應構成本罪。
三、核被告乙○○、丁○○、戊○、丙○○等人所為，均係犯刑法第150
    條第1項後段之在公共場所聚集3人以上下手實施強暴罪嫌。
    被告4人就上開罪嫌，有犯意聯絡及行為分擔，均請論以共
    同正犯。
四、依刑事訴訟法第251條第1項提起公訴。
  　此　致
臺灣新北地方法院
中　　華　　民　　國　 111　　年　　7 　　月　　26　　日
　　　　　　　　　　　    　　檢　察　官  甲○○